【裁判字號】    98,審再微,18
【裁判日期】    981130
【裁判案由】    再審之訴
【裁判全文】
臺灣臺北地方法院民事判決            98年度審再微字第18號
再審原告    尹章華即安得國際法律事務所
再審被告    中華電信股份有限公司台灣北區電信分公司
法定代理人  甲○○
上列當事人間請求給付電信費事件，再審原告對於本院民國97年
3 月5 日97年度北小字第346 號確定判決及97年8 月14日97年度
小上字第64號確定判決提起再審之訴，本院判決如下：
    主  文
再審原告之訴駁回。
再審訴訟費用新臺幣壹仟伍佰元由再審原告負擔。
    理  由
一、本件再審原告主張略以：本件0204語音節目費用應適用智慧
    型網路付費語音資訊服務營業規章，再審原告於民國98年3
    月25日在再審被告網頁發現「付費語音資訊業務帳務處理契
    約書」，再審被告為0204智慧型網路付費語音業者代收帳款
    ，須簽訂上開契約書，作為雙方帳務處理之依據，再審被告
    卻不當得利「自收」市話費，不適用前揭規定及契約，每月
    依不同出帳週期，將用戶應支付之節目費逐項批價併入用戶
    於再審被告之其他電信費用帳單後寄交用戶繳費，再審被告
    獨占市話，寄送繳費通知故意夾帶不具經營電信事業資格內
    容業者費用，為抽成暴利行為。再審原告另於98年3 月31日
    發現「中華電信股份有限公司市○○路業務作業要點」，其
    中第17章用戶欠費催收及電信費明細帳查詢第1 節用戶欠費
    催收作業第1 條第5 款規定，用戶每月電信費帳單收費項目
    包括代收有關各費。再審被告收費通知並未列出代收有關各
    費，其繳費通知代收第三人付費語音資訊業務節目費，非債
    權之讓與，再審被告並非請求權人，再審原告並無給付義務
    。再審原告發現上開未經斟酌之證物，如經斟酌可受較有利
    益之裁判，爰依民事訴訟法第496 條第1 項第13款提起再審
    之訴，請求廢棄原確定判決，並駁回再審被告之訴。
二、按再審之訴，應於30日之不變期間內提起。前項期間，自判
    決確定時起算，但再審之理由知悉在後者，自知悉時起算，
    但自判決確定後已逾5 年者，不得提起。民事訴訟法第500
    條第1 、2 項定有明文。再按提起再審之訴之原告，如主張
    其再審理由知悉在後者，應就所主張之事實負舉證之責任（
    最高法院30年抗字第443 號判例意旨參照）。經查，本件再
    審原告於97年8 月22日收受本院97年度小上字第64號判決，
    該判決不得上訴，故於送達前即告確定，再審原告應於判決
    送達時起30日之不變期間內提起再審之訴。再審原告主張於
    98年3 月25日始發現「付費語音資訊業務帳務處理契約書」
    ，僅提出其自行列印繕打日期「0000-00-00」之「付費語音
    資訊業務帳務處理契約書」為證，就其再審理由知悉在後之
    事實，難認已提出具體證據以實其說，再審原告於98年3 月
    27日據以提起本件再審之訴，自97年8 月22日起應已逾30日
    之不變期間，於法未合。再審原告又於98年4 月13日具狀陳
    稱其於98年3 月31日另發現「中華電信股份有限公司市○○
    路業務作業要點」，並提出中華電信股份有限公司於98年3
    月31日在本院97年度訴字第1886號民事事件提出之民事答辯
    暨陳報狀(八)為憑，堪認再審原告就其主張再審理由知悉在後
    之事實已舉證證明，該部分再審之訴之提起，並未逾不變期
    間，係屬合法，先予敘明。
三、又按民事訴訟法第496 條第13款所謂當事人發現未經斟酌之
    證物，係指前訴訟程序事實審之言詞辯論終結前已存在之證
    物，因當事人不知有此，致未經斟酌，現始知之者而言（最
    高法院32年上字第1247號判例意旨參照）。且除當事人發現
    未經斟酌之證物或得使用該證物者外，尚須以該證物如經斟
    酌，當事人可受較有利益之裁判為要件，如該證物縱加斟酌
    ，仍不能認為當事人可受較有利之裁判者，即難認再審之訴
    為有理由。經查：
  (一)再審原告雖主張其發現「付費語音資訊業務帳務處理契約書
    」、「中華電信股份有限公司市○○路業務作業要點」之新
    證物，惟並未表明及舉證證明該等證物於前訴訟程序事實審
    之言詞辯論終結前已存在，及有何事實上之障礙或其他原因
    ，致不能使用該等證物以供法院斟酌之情形，再審原告以此
    為再審理由，已無足採。
  (二)再者，97年度北小字第346 號確定判決認定：依交通部電信
    總局按電信法第16條第9 項規定授權訂定之電信事業網路互
    連管理辦法第20條及國家通訊傳播委員會95年11月13日通傳
    營字第09 500234890號函定有明文，再審原告使用向再審被
    告租用第00000000號市內電話，撥打速博國際通信費等，並
    由再審被告提供撥接通信服務，履行其提供電訊通信服務義
    務，依前開規定，應由再審被告向再審原告收取，再審原告
    自應就再審被告提供服務按約定費率支付費用，則再審被告
    請求再審原告給付前開代收類費用，自屬有據。97年度小上
    字第64號確定判決駁回再審原告上訴之理由亦謂：雖再審原
    告陳稱再審被告向再審原告收取撥打0204語音節目費用2,60
    0 元，為再審被告所否認，經審酌95年10月至96年2 月間再
    審被告列印之用戶欠費資料，尚無撥打0204語音節目費用，
    足徵再審被告抗辯已剔除該部分費用為真實，再審原告仍執
    詞原審未適用電信事業網路互連辦法第35條尚非可採。至於
    再審原告主張伊撥打和信電訊、遠傳電信、台灣大哥大、東
    信電訊、亞太寬頻、速博等通信費，原審經審酌後認為應適
    用第20條之規定判決再審原告敗訴，尚無不適用法令之問題
    。基此，再審原告再審之訴所附陳之上述證物，縱予斟酌，
    仍不足以使原確定判決發生動搖，再審原告以此為再審理由
    ，亦屬無據。
四、從而，本件再審原告主張之事實，並無民事訴訟法第496 條
    第1 項第13款所規定之情形，其指摘原確定判決不當，求予
    廢棄改判云云，顯無理由，爰依首揭同法第502 條第2 項之
    規定，本件不經言詞辯論，逕予判決駁回。
據上論結，再審原告之訴顯無理由，依民事訴訟法第436 條之32
第4 項、第502 條第2 項、第78條，判決如主文。
中    華    民    國    98    年    11    月    30    日
                  民事第六庭審判長法  官  朱漢寶
                                  法  官  黃柄縉
                                  法  官  劉又菁
以上正為本係照原本作成。
本判決不得上訴。
中    華    民    國    98    年    12    月    1     日
                                  書記官  潘惠梅

司法院資訊處製作；財團法人民間司法改革基金會備份。
